臺灣高等法院臺南分院刑事判決　　　　　　　九十年度上訴字第一五三七號 孝股
　　上訴人即被告　乙○○
　　指定辯護人　本院公設辯護人丙○○
右上訴人因毒品危害防制條例案件，不服臺灣臺南地方法院九十年度訴字第九一六號
中華民國九十年十月十七日第一審判決（起訴案號：臺灣臺南地方法院檢察署九十年
度營偵字第七八一號），提起上訴，本院判決如左：
    主  文
原判決撤銷。
乙○○販賣第二級毒品，處有期徒刑柒年陸月。販賣第二級毒品所得新台幣壹仟肆佰
元，應予沒收，如全部或一部無法沒收時，應以其財產抵償之。
    事  實
一、乙○○意圖營利，於民國（下同）八十九年十月底某日，在臺南縣佳里鎮中山公
    園，販賣少許第二級毒品安非他命予蔡清吉、甲○○施用（上開二人施用毒品部
    分另案由臺灣臺南地方法院檢察署偵辦），代價新台幣（下同）一千四百元（由
    蔡清吉、甲○○分別出資九百元、五百元合資購買），嗣於九十年三月十三日，
    經警於調查蔡清吉、甲○○二人涉嫌違反毒品危害防制條例案件時，供述上情，
    並為警於當日十九時許，在臺南縣佳里鎮○○路一四四之四六號三樓乙○○租住
    處查獲安非他命二包（含袋重六點六公克）、吸食器一組（均扣押於其施用毒品
    案件內）。
二、案經臺南縣警察局學甲分局報請臺灣臺南地方法院檢察署檢察官偵查起訴。
    理  由
一、訊據被告乙○○矢口否認有右揭販賣第二級毒品安非他命之犯行，辯稱：其與蔡
    清吉、甲○○共同出資，向綽號『伯仔』的不詳姓名男子購買安非他命，並非販
    賣與蔡清吉二人云云。惟查：
（一）被告如何於前揭時、地，以一千四百元，販賣少許第二級毒品安非他命與証人
      蔡清吉、甲○○等事實，業據証人蔡清吉於警訊中證稱：「（該毒品購自何處
      ？每小包安非他命如何計價？）該毒品我和甲○○我出資玖佰元、甲○○出資
      伍百元，合計壹仟肆佰元，向乙○○《年籍》購買後，便前往佳里鎮中山公園
      內廁所內（與甲○○）共同吸食，我購買時是少量而已，沒有以包計價。（你
      最後一次吸食安非他命是於何時？何地？）我最後一次吸食安非他命是與甲○
      ○向乙○○購買後，即前往佳里鎮公園內廁所吸食，時間約八十九年十月底）
      」（見卷附臺南縣警察局學甲分局九十年三月十三日偵訊筆錄）；證人即向被
      告購買安非他命之甲○○於警訊中證稱：「（你何時與蔡清吉吸食安非他命？
      ）於八十九年十月底。（你與蔡清吉於何處吸食安非他命的？誰提供安非他命
      的？）於佳里鎮中山公園廁所內吸食的，我倆共同以壹仟肆佰元購買的。（你
      與蔡清吉向何人購得安非他命？購得金額多少？）我向乙○○購得，以壹仟肆
      佰元購買的。（你前述共同出資購買安非他命，你與蔡清吉各出資多少錢？）
      我出資伍佰元正，蔡清吉出資玖佰元正。」（見卷附臺南縣警察局學甲分局九
      十年三月十三日偵訊筆錄）。經核証人蔡清吉、甲○○就出資向被告購買安非
      他命之時間、出資額等情所為之証詞，並無互相矛盾或不符之處，況被告亦不
      否認交付上開毒品之事，則証人蔡清吉、甲○○於警訊之証詞，尚無重大出入
      ，而無可採信之處。
（二）雖被告以前開情詞置辯，証人蔡清吉於原審審理時、証人甲○○於本院調查時
      雖均附合被告之辯詞，証稱係與被告合資購買云云。然查
  １、證人蔡清吉於偵查中係証稱與被告一起向被告朋友購買安非他命，每次買一、
      二千元等語（見偵查卷第二十四頁反面最後第一行起），並未証稱係合資購買
      ；且於原審審理時證稱：「（是否曾向被告買安非他命？）我們是一起去買的
      ，我們拿了一千多元去買，我出資九百元，甲○○出資多少我已忘記了，被告
      只出資五、六百元。（向誰買安非他命？）我與販售者不熟，我們三個人一起
      去，我與甲○○拿錢給被告，由被告自己向販售者購買，我與甲○○站的較遠
      沒有看到販售者，我們到台南縣佳里鎮中山公園附近買的。販賣者是被告的朋
      友。（時間是在何時？）八十九年十月底，當天只買了一千多元，一千多元只
      能買大約半包而已。（你們三人如何去買安非他命？）我們三人各騎一部機車
      ，一起到台南縣佳里鎮中山公園附近。（買來的安非他命如何食用？）在中山
      公園內的廁所吸食，吸剩的我們分成三份各自帶回。（你們與被告去向誰買毒
      品？）我不知道他的名字，他是被告的朋友，我不認識他，我沒有看到他，所
      以我不知道他幾歲。（是否認識綽號叫『虎神』、『伯仔』的人，並向他們買
      毒品？）我都不認識，也不曾向他們買毒品。」（見原審卷第三十七頁最後第
      七行起至第三十九頁第四止）。
  ２、証人甲○○於本院調查時則証述「（是否有與蔡清吉一起向被告購買安非他命
      ）我在警計時是說我與蔡清吉、被告三人合資，由被告去買的，我與蔡清吉沒
      有去」、「（於何時、何地購買，購買金額多少）是在去年確實時間忘了，我
      不知道被告去何處，向何人買的，我出七百、蔡清吉出九百，被告出五百元」
      、「（買到安非他命如何分配）我們三人到被告他家後面的公園吸用，剩下的
      被告帶走」、「（如果沒有與被告一起去買，為何會到被告家後面吸用）被告
      買回來再叫我們到他家後面的公園吸用，是在當天買，當天吸用」（見本院九
      十年十二月十九日証人甲○○訊問筆錄）。
  ３、但詰之被告卻供稱：「（你與蔡清吉、甲○○如何出資買毒品？）每人的出資
      額都不一定，購買一千四百元毒品的那一次，我出資六百元，其餘就由他們二
      人拿出來的。買來的毒品，我們在中山公園內的廁所使用兩次就完了。（是否
      由你自己去買的？）我們三人一起騎機車去的，我們共乘兩部，我自己騎一部
      ，蔡清吉及甲○○共乘一部。我們一起到將軍鄉將貴村的『伯仔』家購買的，
      購得一小包而已，我們當天在中山公園內就吸完了。（『伯仔』姓什麼？）我
      不知道，大約六十歲人，是我朋友高鵬淵介紹我認識的，後來我再介紹給蔡清
      吉及甲○○認識的；（八十九年十月底你們一起向誰買毒品？）一位叫『伯仔
      』的男子，蔡清吉與『伯仔』不熟，甲○○與『伯仔』認識但不太熟。買的時
      候是我們三人一起去的，甲○○、蔡清吉與我一起騎摩托車去的，他們也有看
      到販毒者，他們也知道販售者是誰，事後他們也曾自己找『伯仔』買毒品，我
      們是到將軍鄉將貴村『伯仔』家買的，購得後再到佳里鎮中山公園吸食，『伯
      仔』的名字我不清楚。（（你們三人騎幾台機車去向『伯仔』買毒品？）二台
      。我自己一個人騎，蔡清吉及甲○○共乘一輛機車。（『伯仔』幾歲人？）約
      六十幾歲。（八十九年十月底你們花多少錢買毒品？）我們總共拿一千四百元
      ，我出資六百元，其餘他們兩人一起出，我不知道他們兩人各出資多少錢。（
      買毒品後到中山公園吸食有無剩餘毒品？）因為一小包而已三個人抽完就沒有
      了。」（見原審卷第二十五頁第三行起、第五十七頁第三行起五十八頁第五行
      止）。綜觀證人蔡清吉、甲○○與被告上開供詞，證人蔡清吉、甲○○是否認
      識綽號『伯仔』的男子？其等向綽號『伯仔』的男子購買安非他命的一千四百
      元價金，證人甲○○究竟出資多少？究係被告和證人蔡清吉、甲○○三人一起
      向綽號『伯仔』的男子購買安非他命，抑或僅推由被告一人向綽號『伯仔』的
      男子購買安非他命？購買安非他命時證人蔡清吉有無看見綽號『伯仔』的男子
      ？其三人前去向綽號『伯仔』的男子買安非他命時，係各騎一部機車，或證人
      蔡清吉、甲○○相互搭載前往？向綽號『伯仔』的男子買得之安非他命，隨即
      在臺南縣佳里鎮中山公園共同施用完了，或尚有剩餘析分各自帶回？上開情節
      ，証人蔡清吉、甲○○之証詞與被告之供詞均相互矛盾，且出入甚大，足認證
      人蔡清吉及甲○○上開於偵查、原審或本院調查時之証詞，顯係附和迴護被告
      之詞，均不足採信。再參以證人蔡清吉、甲○○均與被告相識，彼此並無怨隙
      ，業據其等於警訊中陳明在卷（見警訊卷証人蔡清吉九十年三月十五日警訊筆
      錄、証人甲○○同年月十三日警訊筆錄），而被告自承與上開二名証人曾因買
      得之毒品分配不均而起糾紛，其餘沒有任何糾紛（見原審卷第五十六頁最後第
      五行起），與該二名証人數並無深仇大怨，該二名証人自無虛捏事故構陷被告
      入罪之理，彼等於警訊中所證共同向被告購得安非他命等事實，應屬實在。
（三）末查，被告於原審雖以係共同出資向綽號『伯仔』之男子購買安非他命云云置
      辯，然經原審詰之被告該綽號『伯仔』者之真實姓名、年籍、住址或聯絡通信
      方法，其竟吱唔其詞，無法提供該綽號『伯仔』者姓名、年籍、住址等資料，
      以供調查審核，則其所辯，顯係事後卸責之詞，自無足取。
（四）另毒品安非他命物稀價昂，為政府嚴予取締之物，被告販賣毒品安非他命苟無
      利可圖，被告縱使至愚亦無甘冒被移送法辦之危險，平白從事非法販賣之理，
      是其有營利之意圖甚明。本案事證明確，被告犯行洵堪認定。
二、查安非他命為毒品危害防制條例第二條第二項第二款所規定之第二級毒品。核被
    所為，係犯毒品危害防制條例第四條第二項之販賣第二級毒品安非他命罪。其販
    賣安非他命前非法持有第二級毒品之低度行為，已為販賣之高度行為所吸收，不
    另論罪。
三、原審予以論罪科刑，並量處有期徒刑七年六月，固非無見。唯查販賣第二級毒品
    安非他命，須行為人主觀上有營利之意圖，原判決於事實欄固認被告有營利之意
    圖，但於理由欄則未詳為論述被告究有何營利之意圖，致原判決之事實與理由不
    相一致，顯有疏漏。上訴意旨否認犯罪，固無可取，惟原判決既有可議，即屬無
    可維持，自應由本院將原判決撤銷改判。爰審酌被告有違反藥事法、賭博等犯罪
    前科（未構成累犯），素行不佳，其為謀私利，販賣毒品安非他命，嚴重戕害國
    民身心健康，對社會善良風俗危害甚鉅，及其犯後否認犯罪之態度等一切情狀，
    量處如主文所示之刑，以資懲儆。被告販賣第二級毒品安非他命所得一千四百元
    ，應依毒品危害防治條例第十九條第一項規定沒收之，如全部或一部無法沒收時
    ，應以其財產抵償之。另扣案之第二級毒品安非他命二包（含袋重六點六公克）
    ，雖係違禁物，但與本件被告販賣第二級毒品安非他命無涉（本件案發時間係八
    十九年十月間，然該毒品係九十年三月十三日為警扣得）爰不為沒收銷燬之諭知
    ，自應另於被告所涉犯施用毒品案件宣告沒收銷燬或另聲請單獨宣告沒收。
據上論結，應依刑事訴訟法第三百六十九條第一項前段、第三百六十四條、第二百九
十九條第一項前段、毒品危害防治條例第四條第二項、第十九條第一項，判決如主文
。
本案經檢察官吳忠賢到庭執行職務。
中      華      民      國    九十一    年      一      月     十六     日
                                     臺灣高等法院臺南分院刑事第五庭
                                             審判長法官  鄭  文  肅
                                                   法官  王  浦  傑
                                                   法官  陳  珍  如
右正本證明與原本無異。
如不服本判決，應於判決送達後十日內向本院提出上訴狀，其未敘述理由者並應於提
出上訴狀後十日內向本院補提理由書（應附繕本)。
                                             法院書記官  周  美  莉
中      華      民      國    九十一    年      一      月     十七     日
附錄本案論罪科刑法條全文：
毒品危害防治條例第四條第二項
  製造、運輸、販賣第二級毒品者，處無期徒刑或七年以上有期徒刑，得併科新臺幣
  七百萬元以下罰金。
